【裁判字號】    98,自緝,176
【裁判日期】    980519
【裁判案由】    詐欺
【裁判全文】
臺灣臺中地方法院刑事裁定             98年度自緝字第176號
自  訴  人  丙○○改名黃家燊.
承受訴訟人  丁○○○即黃家燊.
自  訴  人  乙○○
承受訴訟人  戊○○即乙○○之.
被      告  甲○○
上列被告因詐欺案件，經自訴人提起自訴，本院裁定如下：
    主    文
自訴駁回。
    理    由
一、自訴意旨略以：被告甲○○與翁文良（業經本院89年度自緝
    字第426號裁定駁回自訴確定）、李來發（業經本院88年度
    自字第1341號判決本件自訴不受理確定）三人，在臺中縣大
    里市○○路○段391 號，經營活草蜢服飾店，熟悉一般批購
    成衣可於3個月後付款之付款模式，竟意圖為自己不法之所
    有，自民國88年3月起，向包括自訴人在內多家服飾批發店
    訂購衣物，被告甲○○等人3、4、5個月份總共向自訴人丙○○詐購新臺幣（下同）37萬9200元之貨物，向自訴人乙○○詐購23萬2410元之衣物，被告甲○○等人根本無意付款，
    又為向自訴人等詐取更多財物，乃於6月應付3月份貨款時，
    由李來發交付自訴人丙○○2張票號各為SF0000000、SF0000
    000，發票日各為88年6月30日及88年7月30日，金額同為7萬
    5000元，由翁文良簽發之支票，交付自訴人乙○○票號SF00
    00000、發票日88年6月30日、金額10萬元，由翁文良為發票
    人之支票一紙，自訴人等不疑有詐收受前揭支票，被告甲○○等並於6月間續向自訴人等訂購服飾，以攫取更多不法利
    益，詎料自訴人等於前揭被告甲○○等交付支票到期日屆至
    時，將前揭支票提示請求付款，卻慘遭退票，並被告知該支
    票早於88年6月4日即已為銀行拒絕往來，自訴人等始知受騙
    ，自訴人知受騙後，至被告甲○○等所經營服飾店欲找被告
    甲○○等清償貨款時，赫見被告甲○○等所經營服飾店大門
    深鎖，早已結束營業，被告甲○○等人聯絡電話亦無法接通
    ，更甚者於數日後，自訴人由友人口中得知，被告甲○○等
    人仍有向自訴人自訴人等購買之衣物未銷售完畢被告甲○○
    等人不思將該衣物返還自訴人，李來發竟仍洽商出售予該友
    人，自訴人之友乃儘速通知自訴人前往其住處與李來發理論
    ，惟李來發一見自訴人即逃匿無蹤，自訴人等乃一再與被告
    甲○○等人聯繫，於聯繫上李來發後，李來發在自訴人要求
    下，不得已應允將未售完之衣物交還自訴人等，然李來發心
    懷暗鬼，恐渠自行將衣物送還時，自訴人會循訴訟途徑將渠
    繩之以法，乃不自將自訴人出售之衣物送回，而遣計程車司
    機林聰穎將該衣物送還自訴人，使自訴人無法將其法辦，並
    向其追索其餘貨款，被告甲○○等人向自訴人購買衣物總價
    扣除退還衣物價值後，渠等總計向自訴人丙○○詐取28萬19
    70元，向自訴人乙○○詐取28萬2640元，被告甲○○等人非
    但對於上述貨款分文未付，自7月份起詐騙得手後即結束服
    飾店之營業並避不見面，致自訴人追償無門，無端蒙受損失
    ，被告甲○○等人向自訴人訂購衣物以獲取不法利益，因認
    被告甲○○涉犯刑法第三百三十九條第一項之詐欺取財罪嫌
    。
二、按法院或受命法官於自訴案件第一次審判期日前，訊問自訴
    人、被告及調查結果，如認為案件有刑事訴訟法第二百五十
    二條至第二百五十四條之情形者，得以裁定駁回自訴，刑事
    訴訟法第三百二十六條第三項定有明文。又犯罪事實應依證
    據認定之，無證據不得認定犯罪事實，刑事訴訟法第一百五
    十四條第二項定有明文；且認定不利於被告之事實，須依積
    極證據，苟積極證據不足為不利於被告事實之認定時，即應
    為有利於被告之認定，更不必有何有利之證據（最高法院30
    年上字第816號判例參照）。
三、自訴人認被告甲○○涉犯詐欺取財罪嫌，無非係以送貨單影
    本、支票及退票理由單影本、李來發留言及計程車司機資料
    影本為據。
四、訊據被告甲○○堅詞否認有何前開詐欺取財之犯行，辯稱：
    活草蜢服飾店是伊朋友以伊名義登記經營，伊負責幫忙看店
    ，當時自訴人丙○○、乙○○等人就會主動送衣服過來寄賣
    ，經營時間只有2、3個月而已，後來就將店頂讓給鹿港人李
    來發，88年3至5月間，伊還有服飾店內以李來發僱用員工之
    身分在店內幫忙，自訴人送貨來時，伊有簽收過，伊也有特
    別跟他們說店已經頂給李來發，支票都是李來發交付與廠商
    ，伊並不清楚，伊以前都是用現金交易等語。經查：
（一）按所謂以詐術使人交付，必須被詐欺人因其詐術而陷於錯
      誤，若其使用方法，不能認為詐術，亦不致使人陷於錯誤
      ，即不構成該罪（最高法院46年台上字第260號判例參照
      ）。再債務不履行之樣態繁多，有因當事人間存有抗辯事
      由而不履行者，有因債務人事後財務惡化致一時不能履行
      者，甚且有債務人惡意之不履行者，然其是否構成刑法之
      詐欺取財罪，非可一概而論，端視債務人於取得款項之初
      ，是否有為自己或第三人不法所有之意圖，及其所使用之
      方法是否為詐術，並因而使人陷於錯誤，非謂一有不履行
      之情形，即應論以詐欺罪責。
（二）依據自訴狀所記載之犯罪事實，自訴人係認被告甲○○與
      李來發、翁文良等人以活草蜢服飾店之名義訂購衣物後，
      用以支付貨款之支票屆期提示不會兌現，積欠貨款未清償
      ，認有共同詐欺取財之犯行。惟經本院調查結果，自訴人
      所指翁文良之人，係遭冒名開立支票存款帳戶，此有本院
      89年度自緝字第426號刑事裁定在卷為憑；而自訴人又無
      法提供所指李來發之人，其個人之年齡、籍貫、住所或居
      所，或其他足資辨別之特徵，以供本院查證，此有本院88
      年度自字第1341號刑事判決在卷足參；且用以支付貨款之
      支票，均係由李來發之人所交付，與被告甲○○並無任何
      干係；再者，觀諸自訴人乙○○承受訴訟人當庭提出之送
      貨單影本，其中88年3、4月份之送貨單上，雖有部分係由
      被告甲○○簽收，然88年5、6月份之送貨單上另有「李」
      姓男子及「魏」姓女子之簽收紀錄，是以，尚難逕以被告
      甲○○有在送貨單上簽收即認被告甲○○有與李來發共同
      詐欺之犯意聯絡；復以，李來發雖以冒名申請無法兌現之
      支票支付貨款，然由自訴人所陳述之訂購貨物金額與事後
      積欠金額之差距等事實亦可知悉，李來發向自訴人訂購貨
      物，並非分文未付，況且，李來發亦有退還部分貨物，何
      況，自訴人並未具體指訴李來發與被告甲○○究竟係以何
      種詐術手段，致使渠等受騙而交付貨物，以致構成詐欺取
      財罪？若僅係因為李來發事後未按期給付貨款，尚難據以
      推認李來發與被告甲○○間有何共同詐欺取財之犯行；是
      以，觀諸現有事證，僅能認定李來發與被告甲○○未依約
      給付貨款之民事債務糾紛，要與詐欺取財罪之構成要件不
      相符合，自訴人應循民事訴訟途徑尋求救濟，始為適途。
（三）綜上所述，自訴人提出之送貨單、支票及退票理由單等書
      證，並無法證明被告甲○○與李來發之人有何共同詐欺取
      財之犯行；此外，復查無其他積極證據，足認被告甲○○
      有何施用詐術向自訴人詐購貨物之犯行。本院於第一次審
      判期日前之準備程序中，訊問承受訴訟人、被告甲○○及
      調查結果，認為被告甲○○被訴詐欺取財案件有刑事訴訟
      法第二百五十二條第十款犯罪嫌疑不足之情形，揆諸前揭
      說明，爰以裁定駁回本件自訴。
據上論斷，應依刑事訴訟法第三百二十六條第三項、第二百五
十二條第十款，裁定如主文。
中    華    民    國    98    年    5     月    19    日
                  刑事第十五庭  審判長法  官  巫淑芳
                                      法  官  吳崇道
                                      法  官  戴嘉慧
以上正本證明與原本無異。
如不服本裁定，應於收受送達後5日內向本院提出抗告狀。（應
附繕本）
                                       書記官  張孝妃
中    華    民    國    98    年    5    月    19    日


司法院資訊處製作；財團法人民間司法改革基金會備份。
